【裁判字號】    95,交聲,869
【裁判日期】    951229
【裁判案由】    聲明異議
【裁判全文】
臺灣臺中地方法院交通事件裁定        95年度交聲字第869號
原處分機關  交通部公路總局臺中區監理所
受處分  人  甲○○
上列受處分人因違反道路交通管理處罰條例案件，對於交通部公
路總局臺中區監理所民國94年10月26日、95年8月22日所為之裁
決（中監違字第裁00-000000000、60-HA0000000、60-G00000000
、60-HA0000000、60-G00000000號裁決書），聲明異議，本院裁
定如下：
    主  文
95年8月22日中監違字第裁60-HA0000000、60-HA0000000號裁決
書之處分均撤銷。
其餘異議駁回。
    理  由
一、原處分機關略以：本件係受處分人甲○○所有之車牌號碼6V
    -4433號自用小客車於民國94年3月10日，因「不依限期參
    加定期檢驗」，於94年8月31日凌晨零時17分，在臺十二
    線008K＋200M處，因「行車限速七十公里，經測時速九十三
    公里，超速二十三公里滿二十公里以上」，於94年9月4日
    9時47分，在臺中市○○路99-38號前，因「行車限速五十公
    里，經測時速七十二公里，超速二十二公里滿二十公里以上
    」，於94年9月4日10時，在臺十二線007K＋400M處，因「
    行車限速六十公里，經測時速八十公里，超速二十公里滿二
    十公里以上」，於94年9月4日22時20分，在臺中市○○路
    ，因「不依標誌、標線、號誌指示」等違規情形，分別經原
    處分機關、臺中縣警察局交通隊、臺中市警察局交通隊以「
    中監車字第604008124號、中縣警交相字第HA0000000、HA00
    00000號、中市警交字第G00000000、G00000000號違反道路
    交通管理事件通知單」逕行舉發，受處分人未依指定應到案
    日期前到案，本所乃依道路交通管理處罰條例第17條第1項
    、第40條第1項、第48條第1項第2款規定，先後於94年10月2
    6日、95年8月22日以中監違字第裁00-000000000、60-HA000
    0000、60-G00000000、60-HA0000000、60-G00000000號裁決
    書，分別裁處罰鍰新臺幣（下同）一千四百元，並註銷牌照
    、二千四百元、二千四百元、二千四百元、一千八百元，逾
    期則依裁決書處罰主文規定裁處等語。
二、本件受處分人甲○○異議則以：伊地址並未變更，卻未收到
    前揭五筆違規舉發單，爰依法聲明異議。
三、按道路交通管理處罰條例第17條第1項規定：「汽車不依
    限期參加定期檢驗或臨時檢驗者，處汽車所有人九百元以上
    一千八百元以下罰鍰，逾期六個月以上者，註銷其牌照」，
    同條例第40條第1項規定：「汽車駕駛人，行車速度，超過
    規定之最高時速，處一千二百元以上二千四百元以下罰鍰」
    ，同條例第48條第1項第2款規定：「汽車駕駛人轉彎時，不
    依標誌、標線、號誌指示者，處六百元以上一千八百元以下
    罰鍰」，同條例第87條第1項規定：「受處分人不服第八條
    主管機關所為之處罰，得於接到裁決書之翌日起二十日內，
    向管轄地方法院聲明異議」。行政程序法第74條第1項規
    定：「送達，不能依前二條規定為之者，得將文書寄存送達
    地之地方自治或警察機關，並作送達通知書兩份，一份黏貼
    於應受送達人住居所、事務所、營業所或其就業處所門首，
    另一份交由鄰居轉交或置於該送達處所信箱或其他適當位置
    ，以為送達」、同條第2項規定：「前項情形，由郵政機關
    為送達者，得將文書寄存於送達地之郵政機關」、同條第3
    項規定：「寄存機關自收受寄存文書之日起，應保存三個月
    」。
四、經查，受處分人甲○○之戶籍自89年8月16日起即設在臺中
    縣大里市○○街明德巷16弄3號，迄95年12月13日才遷入臺
    中市○區○○路389巷5號，此有本院經由法務部戶役政連結
    作業系統查得之戶籍資料在卷可稽。而(一)原處分機關於94年
    10月26日所為之中監違字第裁00-000000000號裁決書，經原
    處分機關委由郵政機關送達至受處分人之前揭臺中縣大里市
    ○○街明德巷16弄3號戶籍地，郵局投遞人員投遞二次，均
    無人受領，即將之寄存在送達地之大里郵局，並作送達通知
    書二份，一份黏貼於應受送達人住居所門首，另一份置於該
    送達處所信箱內，以為送達，迄94年11月1日寄存三個月期
    滿，受處分人仍未前往領取，寄存之郵局遂依郵務機構送達
    文書實施辦法第13條規定逕行處理，並於保管三個月後銷毀
    ，此有前揭裁決書、中華郵政股份有限公司臺中郵局95年12
    月15日中投字第0951200386號函各一份在卷可佐。足徵本件
    裁決書已由原處分機關依行政程序法第74條之規定，為合法
    之寄存送達，雖然應受送達人實際上未領取郵件，且該郵件
    最後又遭銷毀，但此仍不影響原已發生之送達效力，本件裁
    決書既以寄存方式合法送達受處分人，而受處分人遲至95年
    9月12日始具狀向原處分機關聲明異議，此經原處分機關以9
    5年10月19日中監字第0952102163號函敘在卷，本件異議顯
    已逾二十日期間，依道路交通管理處罰條例第87條第1項規
    定，此部分異議不合法律程式，應予駁回。(二)臺中市警察局
    將前揭「中市警交字第G00000000、G00000000號違反道路交
    通管理事件通知單」委由郵政機關送達至受處分人之前揭臺
    中縣大里市○○街明德巷16弄3號戶籍地，郵局投遞人員投
    遞三次，仍無法投交應受送達人後，即將之寄存在送達地之
    大里郵局，並作送達通知書二份，一份黏貼於應受送達人住
    居所門首（地面層樓之信箱），另一份置於該送達處所信箱
    ，以為送達，迄94年11月17日寄存三個月期滿，因應受送達
    人仍未前往領取，寄存之郵局遂依郵務機構送達文書實施辦
    法第13條規定逕行處理（保管），嗣於95年10月28日依原舉
    發機關之要求，將該郵件退回，此有前揭違反道路交通管理
    事件通知單、臺中市警察局送達證書、裁決書、中華郵政股
    份有限公司臺中郵局95年11月23日中投字第0951200308號函
    各一份在卷可佐。顯見該二件「違反道路交通管理事件通知
    單」已由原舉發機關依行政程序法第74條之規定，為合法之
    寄存送達，雖然應受送達人實際上未領取郵件，且該郵件最
    後又退回原舉發機關，但此仍不影響原已發生之送達效力，
    而此二件「違反道路交通管理事件通知單」既以寄存方式合
    法送達受處分人，而受處分人未於期限內到案，原處分機關
    依道路交通管理處罰條例第40條第1項、第48條第1項第2款
    規定裁處，於法並無不合，此部分異議為無理由，應予駁回
    。(三)臺中縣警察局係以普通掛號郵件將前揭「第HA0000000
    、HA0000000號違反道路交通管理事件通知單」交寄至受處
    分人之前揭臺中縣大里市○○街明德巷16弄3號戶籍地，而
    非以附送達證書之行政文書郵件交寄，郵局投遞人員分別於
    94年9月28日、94年9月29日，及94年10月5日、94年10月6日
    各投遞二次，仍無法投交應受送達人後，即依一般程序將該
    二郵件置於大里郵局招領，非依行政程序法第74之規定辦理
    ，招領期滿因收件人仍未前往領取，即分別於94年10月22日
    及94年10月29日將該二件郵件退回寄件機關，此有前揭違反
    道路交通管理事件通知單、中華郵政股份有限公司臺中郵局
    95年12月22日中投字第0951200388號函各一份在卷可證。足
    見該二件「違反道路交通管理事件通知單」尚未合法送達受
    處分人，而受處分人既未經合法送達收受前揭逕行舉發通知
    單，原處分機關逕予裁決，程序上即不適法，此部分異議為
    有理由，原處分應予撤銷，發回原舉發機關重新送達後，再
    依法裁決。
五，依道路交通管理處罰條例第87條第2項，道路交通案件處理
辦法第19條、第20條，裁定如主文。
中    華    民    國    95    年    12    月    29    日
                        臺灣臺中地方法院交通法庭
                              法  官  李秋娟
以上正本證明與原本無異。
如不服本裁定，應於收受送達後5日內向本院提出抗告狀。（應
附繕本）
                              書記官  吳慕先
中    華    民    國    95    年    12    月    29    日


司法院資訊處製作；財團法人民間司法改革基金會備份。
